【裁判字號】    90,上訴,3165
【裁判日期】    901211
【裁判案由】    妨害公務等
【裁判全文】
臺灣高等法院刑事判決                            九十年度上訴字第三一六五號
    上  訴  人  甲○○
    即  被  告
    選任辯護人  胡致中
                余鐘柳
右上訴人因妨害公務等案件，不服臺灣士林地方法院九十年度訴字第二六六號，中華
民國九十年七月三十一日第一審判決（起訴案號：臺灣士林地方法院檢察署九十年度
偵字第四六八五號），提起上訴，本院判決如左：
    主  文
原判決撤銷。
甲○○連續對於公務員依法執行職務時，施強暴，處有期徒刑陸月，如易科罰金，以
參佰元折算壹日。
    事  實
一、甲○○於民國九十年四月二十五日凌晨一時許，在台北縣汐止市○○路八十一巷
    口「甜蜜卡拉０Ｋ」店內，酒後先與不詳之客人發生互毆，繼又毆打在場勸阻之
    謝潔堂成傷（傷害部分未經告訴），台北縣警察局汐止分局汐止派出所執行巡邏
    勤務之警員乙○○據報前往處理，並以現行犯將甲○○逮捕欲帶回汐止派出所處
    理，詎甲○○竟於警員乙○○依法執行職務時拒捕反抗，並以口咬住乙○○左手
    臂，以腳踢擊乙○○所駕駛之第００一號警用巡邏車，以此方式於乙○○執行職
    務時施以強暴，因而致乙○○受有左肘部咬傷四×四公分、皮下淤血（傷害部分
    業據乙○○撤回告訴），嗣經警員予以制服並帶回汐止派出所接受偵訊；至當日
    凌晨二時許，甲○○在汐止派出所警員戒護中欲強行離開派出所，該派出所正依
    法對甲○○執行戒護勤務之警員丙○○上前制止，甲○○又基於妨害公務之概括
    犯意，以右腳膝蓋撞擊丙○○下體部位，以此方式對丙○○施以強暴。
二、案經台北縣警察局汐止分局報請台灣士林地方法院檢察署檢察官偵查起訴。
    理  由
一、訊據被告甲○○對前揭事實固不諱言，惟否認有妨害公務之犯行，辯稱其當時因
    酒醉意識模糊，不知對方係警員，且當時其頭部受傷，警方未先將其送醫，反要
    帶回派出所，可能在掙扎時有上開行為，但無犯罪故意等語；辯護人亦以被告當
    時酒醉意識不清，縱有口咬、腳踢警員之行為，主觀上亦無妨害公務之犯罪故意
    ，及該二次行為應為連續犯等語資為辯護。經查：
（一）前揭事實，業據證人謝潔堂及警員乙○○、丙○○分別於警訊、偵查及原審中
      到庭證述綦詳，並有警員乙○○、丙○○分別出具之報告各乙件、酒精濃度測
      試紀錄、暨乙○○受傷及警車之照片四幀在卷可稽，乙○○所受之傷勢復有佑
      平醫院出具之診斷證明書乙紙足憑，事證已臻明確。
（二）被告雖以當時酒後意識模糊，且不知對方係警員等語置辯。惟查被告案發經酒
      精濃度測試結果，血液中酒精濃度含量為０‧四八㎎/L，有酒精濃度測試紀錄
      可按（偵查卷第十二頁），本院就此種酒精含量其精神狀態是否已達精神耗弱
      程度向國立臺灣大學醫學院附設醫院查詢結果，據該院函覆略以：「(一)根據本
      院精神部林信男教授所著之『藥物濫用』（菊井文化事業股份有限公司出版）
      一書中針對血液中酒精濃度及行為之描述指示，一般血中酒精濃度為百分之０
      ‧０五（相當於一百毫升血液有五十毫克酒精）時，其思想、行為、判斷都出
      現去抑制現象；百分之０‧一時出現運動失調及說話不清楚之症狀；百分之０
      ‧二時出現步態不穩、行動減少，以及難以站立和口齒不清之情形；百分之０
      ‧三時，有意識不清及木僵之表現；百分之０‧四至０‧五時，出現昏迷及呼
      吸抑制之狀況；百分之０‧五以上時易造成死亡。... 血液濃度為『０‧四㎎
      /L』，即為百分之０‧０四。」，有該院九十年十一月二日（九十）校附醫秘
      字第二七七二七號函可稽（本院卷第四十八頁），由被告當時血液中酒精濃度
      與該函所述情形比對，被告應尚未達思想、行為、判斷出現去抑制現象之程度
      ，故被告縱因飲酒後處於情緒較為激動之情形，然其精神狀態自尚未達對外界
      事物知覺理會能力顯較常人為低之耗弱程度；又警員乙○○抵達現場執行職務
      時係駕駛警用巡邏車及身著警員制服到場，有卷附之照片足憑，由外觀上明顯
      可知為警察人員，故被告辯稱其不知對方為警察云云亦顯無可取。
（三）綜上所述，本案事證明確，被告之犯行應堪認定。
二、核被告所為，係犯刑法第一百三十五條第一項之罪；被告之前開二次犯行，時間
    緊接，手段雷同，又均係觸犯犯罪構成要件相同之罪名，顯係基於概括犯意反覆
    實施，自應依連續犯之規定以一罪論，並依法加重其刑。原審對被告論科，固非
    全然無見，然查被告前後兩次妨害公務犯行係屬連續犯，原判決認係另行起意而
    分別論科，已非允洽，又被告腳踢警車部分之犯行尚不構成刑法第一百三十八條
    之罪（理由詳如後述），僅為其對警員乙○○施以強暴之部分行為，原判決竟以
    刑法第一百三十八條之罪論科，亦非適法；被告提起上訴，關於否認有犯罪故意
    部分雖無可採，然其指摘原判決論罪不當部分則非全無理由，且原判決既有可議
    ，自應由本院將原判決撤銷，另為適法之判決。爰審酌被告於警察人員依法執行
    職務時公然施以強暴，藐視國家公權力之行使，情節非輕，惟係因酒後情緒激動
    而為本案犯行，犯罪後已與被害人積極達成和解，已知悔悟，犯罪後態度良好等
    一切情狀，量處如主文第二項所示之刑，並諭知易科罰金之折算標準，以示儆懲
    。
三、公訴意旨另以：被告以口咬乙○○左手臂及腳踢巡邏車妨害乙○○執行職務時，
    致乙○○受有左手部咬傷、皮下瘀血等傷害，並損壞警車左後車窗及左後車門，
    使該車窗有長約十至十五公分之裂痕、車門無法開啟而不堪使用等情，因認被告
    另涉有刑法第一百三十八條、及第二百七十七條第一項等罪嫌。惟查：（一）刑
    法第一百三十八條之罪，以對於公務員職務上掌管之物品，予以毀棄、損壞，致
    其效用之全部或一部喪失為成立要件。本案就卷附警車照片以觀（偵查卷第十四
    頁），車窗部分並無破裂痕跡，公訴意旨認該警車車窗有長約十至十五公分之裂
    痕乙節已與事實不符，本院再就該警車之毀損修復情形向台北縣警察局汐止分局
    查詢結果，該警車經修車廠審視並予以修復調整即恢復原狀，未有修理費用，有
    該分局九十年十月十五日九０北警汐刑字第一八二七一號函附卷可稽（本院卷第
    四十六頁），足見被告所為並未達損壞或使該警車喪失全部或一部效用之程度，
    即與刑法第一百三十八條之罪之構成要件不相適合，不能以該罪論擬。（二）刑
    法第二百七十七條第一項之傷害罪，依同法第二百八十七條之規定，須告訴乃論
    ，然此部分業告訴人乙○○於原審中撤回告訴，已欠缺訴追條件。（三）惟公訴
    意旨認被告涉犯刑法第一百三十八條及第二百七十七條第一項之罪部分，與前開
    經判決有罪之妨害公務罪部分有想像競合犯之裁判上一罪關係，爰不另為無罪及
    不受理之諭知。
據上論斷，應依刑事訴訟法第三百六十九條第一項前段、第三百六十四條、第二百九
十九條第一項前段、刑法第一百三十五條第一項、第五十六條、第四十一條第一項前
段、罰金罰鍰提高標準條例第一項前段、第二項，判決如主文。
本案經檢察官賴俊雄到庭執行職務。
中      華      民      國    九  十    年     十二     月     十一     日
                              臺灣高等法院刑事第二十三庭
                                  審判長法  官 吳      燦
                                        法  官 雷  雯  華
                                        法  官 宋      祺
右正本證明與原本無異。
檢察官如不服本判決應於收受送達後十日內向本院提出上訴書狀，其未敘述上訴之理
由者並得於提起上訴後十日內向本院補提理由書（均須按他造當事人之人數附繕本）
。
被告不得上訴。
                                        書記官 蔡  慧  娟
中      華      民      國    九  十    年     十二     月     十一     日
附錄：本判決論罪科刑法條全文
      刑法第一百三十五條第一項
對於公務員依法執行職務時，施強暴脅迫者，處三年以下有期徒刑、拘役或三百元以
下罰金。


司法院資訊處製作；財團法人民間司法改革基金會備份。
